【裁判字號】    97,台上,6408
【裁判日期】    971211
【裁判案由】    偽造文書
【裁判全文】
最高法院刑事判決            九十七年度台上字第六四０八號
上  訴  人  台灣高等法院台中分院檢察署檢察官
被      告  甲○○
上列上訴人因被告偽造文書案件，不服台灣高等法院台中分院中
華民國九十七年五月二十二日第二審判決（九十六年度上訴字第
二四七五號，起訴案號：台灣台中地方法院檢察署九十四年度偵
字第二五二八號、偵續二字第四號），提起上訴，本院判決如下
：
    主  文
上訴駁回。
    理  由
按刑事訴訟法第三百七十七條規定：上訴於第三審法院，非以判
決違背法令為理由，不得為之；是提起第三審上訴，應以原判決
違背法令為理由，係屬法定要件。如果上訴理由書狀並未依據卷
內訴訟資料具體指摘原判決不適用何種法則或如何適用不當，或
所指摘原判決違法情事，顯與法律規定得為第三審上訴理由之違
法情形不相適合時，均應認其上訴為違背法律上之程式，予以駁
回。檢察官上訴意旨略稱：被告甲○○於原審準備程序自承：系
爭商標權人即美商新巴倫斯運動鞋公司（下稱新巴倫斯公司）所
授權製造「NEW BALANCE」（下稱NB）商標品牌運動鞋，係民國
八十七年間起向香港「鴻達公司」分四、五次購買，數量計四千
多雙，每次購買數量不一，最多買一千四百或一千五百雙，最少
買六、七百至七、八百雙，因時間久隔，只能說大約等詞；又財
政部關稅總局於九十六年十一月二十六日以台總局驗字第096102
4534號函復原審法院稱：「貨物進貨單價申報每雙新台幣（下同
）六百四十元，在未經海關查証改估前提下，如其交易條件為FO
B ，則完稅價格為每雙六百四十元加運費加保險費；若交易條件
為 CFR，則完稅價格為每雙六百四十元加保險費；如交易條件為
CIF ，則其完稅價格為每雙六百四十元。」等語；則依被告自白
，推算其私運進口之運動鞋，其中一批之完稅價格總額已逾十萬
元，應有懲治走私條例之適用。原判決就不利於被告之證據未予
審酌，且未於判決理由內敘明何以不採之理由，非惟理由不備，
並與證據法則有違云云。惟查：原判決綜合全案卷證資料，本於
事實審法院之推理作用，認定被告有其事實欄所載連續行使偽造
私文書犯行（違反商標法部分，經原審判處有期徒刑柒月，減為
有期徒刑月又拾伍日，未經上訴已確定），因而維持第一審依
行為時連續犯規定，論被告以連續行使偽造私文書，足以生損害
於他人罪，累犯，處有期徒刑柒月，減為有期徒刑月又拾伍日
，同時諭知易科罰金之折算標準，並為相關從刑之宣告；另就公
訴意旨略以：被告於原判決附表一所示以外時間尚有行使偽造發
票及自大陸地區私運完稅價格已超過十萬元之管制進口物品進入
台灣地區等情；認被告另涉犯刑法第二百十六條、第二百十條行
使偽造私文書及懲治走私條例第十二條、第二條自大陸地區私運
管制物品進口逾公告數額罪嫌部分，經審理結果，以公訴人所舉
之證據資料，經查並無任何適合於被告犯罪事實認定之積極證據
，被告被訴涉犯該等罪嫌，尚屬不能證明，均不另為無罪之諭知
，乃駁回檢察官、被告在第二審之上訴。已詳敘其所憑證據及取
捨證據之心證理由。復就刑法於九十五年七月一日修正施行後之
新舊法規定，比較何者有利於被告，並選擇應適用之法律。對於
被告所為之辯解，何以不可採，亦在理由內詳予指駁，俱有卷存
之證據資料可資覆按。從形式上觀察，原判決並無違背法令情形
。按認定犯罪事實應依證據，且被告之自白，不得作為有罪判決
之唯一證據，仍應調查其他必要之證據，以察其是否與事實相符
，為刑事訴訟法所明定。故被告否認犯罪事實所持之辯解，縱屬
不能成立，仍非有積極證據足以證明其犯罪行為，不能遽以被告
之自白為有罪之認定。原判決已說明被告所購入進口之「NB」品
牌運動鞋，經檢察官認定係屬被告行為時「懲治走私條例公告管
制物品項目及其數額」丙項第四款之匪偽物品，亦必以「一次私
運進口」之總額由海關緝獲時之完稅價格計算，超過十萬元者，
始克相當。本件雖認被告所購入販賣予不特定人之「NB」品牌運
動鞋，皆屬其在大陸地區直接向揚田實業有限公司或其經銷商購
買後，託言係購自香港之「鴻達公司」而私運進口，但被告既自
陳係分批陸續販入，公訴意旨亦及被告將該等管制物品私運進
口之時間，係自八十七年底至八十八年間，並非「一次私運進口
」，則被告每批私運進口之運動鞋數量及其完稅價格總額究為若
干，並無任何具體事證足資認定，縱被告所辯及證人即被告聲稱
香港「鴻達公司」委託運送「NB」品牌運動鞋至台灣之蘇榮村，
亦於偵查及第一審審理時證述被告係向香港「鴻達公司」購入「
NB」品牌之運動鞋，並由「鴻達公司」以跑單幫方式由不特定旅
客夾帶入境，再委託蘇榮村至機場接貨後運送至被告經營之體育
用品社交付等情為不可採。惟檢察官始終未舉證證明被告一次私
運進口該運動鞋完稅價格總額已逾十萬元之證據或指出證明之方
法以供調查。被告雖於原審準備程序自承，系爭「NB」品牌運動
鞋，係八十七年間起向香港「鴻達公司」分四、五次購買，數量
計四千多雙，每次購買數量不一，最多買一千四百或一千五百雙
，最少買六、七百至七、八百雙，因時間久隔，只能說大約等詞
，然尚無其他補強證據足以證實被告每批運動鞋販入之方式及數
量。且其多次在審理中提出用以證明與「鴻達公司」間買賣關係
存在，如原判決附件一、二、三所示發票，亦經認係被告偽以「
鴻達公司」名義所製作，仍不足以證明該發票所載運動鞋即係被
告一次私運進口。依事實有疑，應從有利被告之解釋原則，自無
法單憑所查獲運動鞋之販售價額總額已逾十萬元之客觀事實，或
僅依被告之自白或偽造發票內容，推算其私運進口之運動鞋其中
一批之完稅價格總額已逾十萬元，遽論被告此部分有違反懲治走
私條例罪行。原判決未援引被告之上開自白、偽造發票所示販入
次數、數量及依財政部關稅總局覆函計算完稅價格多寡，僅做整
體性之指駁，及未逐一說明其何以不予採取之理由，雖稍嫌疏漏
，惟因無補強證據證明被告每批運動鞋販入之方式及數量若干，
從而亦無援引財政部關稅總局覆函計算完稅價格多寡之必要，仍
應認上開疏漏，與原判決之結果不生影響。檢察官上訴意旨，洵
非適法之第三審上訴理由。其上訴違背法律上之程式，應予駁回
。
據上論結，應依刑事訴訟法第三百九十五條前段，判決如主文。
中    華    民    國  九十七  年   十二   月   十一   日
                      最高法院刑事第九庭
                          審判長法官  洪  文  章
                                法官  王  居  財
                                法官  郭  毓  洲
                                法官  黃  梅  月
                                法官  邱  同  印
      本件正本證明與原本無異
                                      書  記  官
中    華    民    國  九十七  年   十二   月   十五   日
                                                     Ｒ


司法院資訊處製作；財團法人民間司法改革基金會備份。
